ACORDAO-COMPLETO-2524819

ACÓRDÃO 4500/2022 ATA 27/2022 - PRIMEIRA CÂMARA

VISTOS, relatados e discutidos estes autos de aposentadoria concedida pelo Tribunal Regional Federal da 1ª Região,
ACORDAM os Ministros do Tribunal de Contas da União, reunidos em sessão da Primeira Câmara, diante das razões expostas pelo Relator, com fundamento no art. 71, inciso III, da Constituição Federal e nos arts. 1º, inciso V, 39, inciso II, e 45 da Lei 8.443/1992, em:
9.1. considerar ilegal o ato de aposentadoria de interesse da sra. Julieta Borges de Alencar e a ele negar registro;
9.2. determinar ao Tribunal Regional Federal da 1ª Região que dê ciência à interessada do inteiro teor desta deliberação no prazo de quinze dias e faça juntar o comprovante de notificação a estes autos nos quinze dias subsequentes;
9.3. esclarecer ao Tribunal Regional Federal da 1ª Região que devem ser mantidos os pagamentos de "quintos" amparados em decisão judicial com trânsito em julgado, na forma da modulação adotada no RE 638.115/CE.

PESSOAL. APOSENTADORIA. "QUINTOS". LEI 9.624/1998. RE 638.115/CE.

Primeira Câmara

Tribunal Regional Federal da 1ª Região.

3. Interessados/Responsáveis:
3.1. Interessado: Julieta Borges de Alencar (XXX.282.231-XX).

13.1. Ministros presentes: Walton Alencar Rodrigues (Presidente), Benjamin Zymler (Relator), Vital do Rêgo e Jorge Oliveira.
13.2. Ministros-Substitutos presentes: Augusto Sherman Cavalcanti e Weder de Oliveira.

BENJAMIN ZYMLER

Trata-se de processo de aposentadoria de servidora do Tribunal Regional Federal da 1ª Região (TRF da 1ª Região) . 
2. A Secretaria de Fiscalização de Integridade de Atos e Pagamentos de Pessoal e de Benefícios Sociais (Sefip) manifestou-se pela ilegalidade da concessão em virtude do pagamento de uma parcela de "quintos" incorporada após 8/4/1998, no valor de R$ 689,89.
3. Uma vez que tal pagamento estaria amparado por decisão judicial transitada em julgado, e tendo em vista a modulação adotada pelo Supremo Tribunal Federal (STF) no RE 338.115/CE, a unidade técnica, acompanhada pelo Ministério Público junto ao Tribunal de Contas da União (MPTCU) , limitou-se a propor a negativa de registro, sem determinação para a sustação dos pagamentos. 
É o relatório.

não há.

Procurador Júlio Marcelo de Oliveira.

PESSOAL. APOSENTADORIA. INCORPORAÇÃO DE "QUINTOS" APÓS 8/4/1998 POR FORÇA DE DECISÃO JUDICIAL TRANSITADA EM JULGADO. RE 638.115/CE. MODULAÇÃO. MANUTENÇÃO DOS PAGAMENTOS SOB A FORMA DE VPNI. ILEGALIDADE E NEGATIVA DE REGISTRO. DETERMINAÇÃO E ORIENTAÇÃO À ORIGEM.

APOSENTADORIA (APOS)

Secretaria de Fiscalização de Integridade de Atos e Pagamentos de Pessoal e de Benefícios Sociais (Sefip).

Cuidam os autos de aposentadoria da servidora Julieta Borges de Alencar no cargo de Analista Judiciário do Tribunal Regional Federal (TRF) da 1ª Região, com vigência a contar de 13/2/2017 e com fundamento no art. 3º da Emenda Constitucional 47/2005.
2. A Sefip e o Ministério Público propuseram a ilegalidade da aposentadoria em exame por verificarem que houve concessão da vantagem dos "quintos" com base em tempo de função exercido posteriormente à publicação da Lei 9.624/1998, que definitivamente exauriu a possibilidade de tal incorporação.
3. Assiste razão aos pareceres. Não existe amparo legal para a incorporação de "quintos" após 8/4/1998, conforme decidido pelo Supremo Tribunal Federal (STF) no RE 638.115/CE. A exceção, que não foi objeto de apreciação naquela oportunidade, é o cômputo do tempo residual existente em 10/11/1997 (não utilizado para incorporação de "quinto" com base no art. 3º da Lei 9.624/1998) para fins de incorporação de uma parcela de décimo, segundo estabelecido no art. 5º dessa lei. 
4. No caso em exame, de acordo com o formulário de peça 3, a interessada faria jus a 4/5 de FC 5. Contudo, por força de decisão judicial, a ela foi assegurado o direito a mais 1/5 da mesma função. 
5. Assim, é de se aplicar a modulação adotada pelo STF no RE 638.115/CE, no sentido de assegurar a manutenção dos pagamentos aos beneficiários de decisão judicial transitada em julgado, sob a forma de vantagem pessoal nominalmente identificada (VPNI) , sujeita exclusivamente aos índices de reajuste de funcionalismo federal.
6. Isso, contudo, não obsta que este Tribunal, no exercício de sua competência constitucional, negue registro à concessão em apreço. 
Diante do exposto, VOTO por que o Tribunal adote a deliberação que ora submeto à apreciação deste colegiado.
TCU, Sala das Sessões, em 9 de agosto de 2022.
BENJAMIN ZYMLER 
Relator